臺灣新北地方法院刑事裁定　　　　　　 110年度聲字第3346號
聲　請　人
即　被　告　糠愷峰




選任辯護人　許志嘉律師
上列聲請人即被告因強盜等案件（本院110 年度訴字第1068號）
，不服本院受命法官於民國110 年10月14日所為之羈押處分，向
本院合議庭聲請撤銷原處分，本院裁定如下：
    主  文
聲請駁回。
    理  由
一、原羈押處分意旨略以：聲請人即被告糠愷峰（下稱被告）經
    訊問後，坦認其有於共同被告陳麒安與告訴人洪志達在告訴
    人車輛均在駕駛座時，拿取告訴人置於副駕駛座之錢財等客
    觀行為，但否認與共同被告陳麒安共同為僭行公務員職權及
    強盜犯行，惟有告訴人及證人之指述、共同被告陳麒安之供
    述、監視器影像畫面及自用小客車租賃契約書等相關事證可
    佐，認被告涉犯刑法第158 條第1 項之僭行公務員職權罪及
    同法第328 條第1 項之強盜罪嫌嫌疑重大。而被告對本案如
    何謀劃、分工以及犯罪所得如何分配等節，所述與前揭告訴
    人之指述或共同被告之供述仍有出入，尚待調查釐清，且共
    犯「凱悅」、「凱文」另由檢警偵辦中而未到案，有事實足
    認被告有勾串共犯或證人之虞；又被告所涉強盜罪為最輕本
    刑5 年以上有期徒刑之罪，良以重罪常伴有逃亡、滅證之高
    度可能，此係趨吉避凶脫免刑責不甘受罰之基本人性，再審
    酌被告於110 年7 月間已因詐欺案件，於偵查中經檢察官發
    布通緝等情，有臺灣高等法院被告前案紀錄表附卷可佐，是
    於面臨本案重罪之情形下，自難期待被告能遵期到庭接受審
    判或執行，有相當理由認為被告有逃亡、勾串共犯或證人之
    虞，另斟酌被告與共同被告陳麒安公然施以強暴對告訴人強
    盜財物，造成告訴人鉅額損失，並造成社會動盪而嚴重危害
    於治安，非予羈押，顯難進行審判及執行，而有羈押之必要
    ，依刑事訴訟法第101 條第1 項第2 款及第3 款規定，爰命
    自民國110 年10月14日起執行羈押，並禁止接見、通信在案
    。
二、聲請意旨略以：
  ㈠本件檢察官起訴被告所涉犯罪之證據，已於起訴書詳列，且
    被告業已供述，則被告對於其他共犯而言僅是證人，原裁定
    將被告以「證人」地位羈押，顯不符刑事訴訟法第101 條第
    1 項第2 款之事由，而有違誤。
  ㈡原裁定謂「被告所涉強盜罪為最輕本刑5 年以上有期徒刑之
    罪，良以重罪常伴有逃亡、滅證之高度可能，此係趨吉避凶
    脫免刑責不甘受罰之基本人性」，顯已認定被告構成犯罪，
    未審先判，違反無罪推定原則。
  ㈢原裁定又以「再審酌被告於110 年7 月間已因詐欺案件，於
    偵查中經檢察官發布通緝等情，有臺灣高等法院被告前案紀
    錄表附卷可佐，是於面臨本案重罪之情形下，自難期待被告
    能遵期到庭接受審判或執行，有相當理由認為被告有逃亡、
    勾串共犯或證人之虞」，然原裁定所引羈押條文為刑事訴訟
    法第100 條（按：應為第101 條）第1 項第2 、3 款，並無
    第1 款，且被告係經警方通知於110 年9 月14日主動到案說
    明，自無逃亡之虞，況被告前遭通緝，與勾串共犯或證人之
    虞沒有任何關聯。
  ㈣原裁定再謂被告所為「造成告訴人鉅額損失，並造成社會動
    盪而嚴重危害於治安，非予羈押，顯難進行審判及執行」，
    顯已經認定被告構成犯罪，未審先判，違反無罪推定原則等
    語。
三、按對於審判長、受命法官、受託法官或檢察官所為羈押之處
    分有不服者，受處分人得聲請其所屬法院撤銷或變更之。前
    開聲請期間為5 日，自為處分之日起算，其為送達者，自送
    達後起算，刑事訴訟法第416 條第1 項第1 款、第3 項分別
    定有明文。本案羈押處分係由本院承審110 年度訴字第1068
    號案件之受命法官於110 年10月14日訊問被告後，受命法官
    當庭向被告及其辯護人諭知羈押之理由，並自該日起執行羈
    押，且於同日交付押票予被告而為送達乙節，有該日訊問筆
    錄、本院押票及送達證書各1 份在卷可佐（見本院110 年度
    訴字第1068號卷第23-27 、31、37頁），並經本院調閱本院
    110 年度訴字第1068號卷宗核閱無訛，原處分既然係由該合
    議庭受命法官訊問後所為，性質上核屬受命法官所為之羈押
    處分，應以聲請撤銷或變更作為不服該處分之救濟方法（即
    一般所謂之「準抗告」），故被告所提出「刑事抗告狀」載
    明「抗告」意旨部分，應係誤聲請撤銷或變更處分為抗告，
    惟因其於書狀內既已表明請求本院撤銷羈押之旨，依刑事訴
    訟法第418 條第2 項規定，應視為其已有撤銷或變更原處分
    之聲請，合先敘明。又被告就該羈押處分不服，應自送達處
    分之翌日即110 年10月15日起算5 日不變期間，而被告向本
    院聲請撤銷上開羈押處分之書狀，係於110 年10月15日送達
    本院，此有「刑事抗告狀」上蓋印之本院收文戳章在卷可稽
    ，而該「刑事抗告狀」雖因未經被告簽名或蓋章，然經本院
    裁定命被告應於裁定送達後5 日內補正，上開裁定於110 年
    10月28日送達被告，被告於翌日（即29日）即已補正其本人
    之印文並送達本院，此有送達證書、「刑事補正狀」上所蓋
    印之本院收文日期章戳在卷可憑（見本院聲字卷第27、31頁
    ），是本件聲請業經補正，且未逾法定期間，於程序尚無不
    合，合先敘明。
四、按羈押被告之目的，其本質在於確保訴訟程序得以順利進行
    、或為確保證據之存在與真實、或為確保嗣後刑罰之執行。
    刑事被告經法官訊問後，認為犯罪嫌疑重大，有刑事訴訟法
    第101 條第1 項各款所列情形，於必要時得羈押之。所謂必
    要與否，自應按照訴訟進行程度，及其他一切情事，由法院
    斟酌認定（最高法院29年度抗字第57號判決意旨參照）。是
    關於羈押與否之審查，其目的僅在判斷有無實施羈押強制處
    分之必要，並非認定被告有無犯罪之實體審判程序，故關於
    羈押之要件，無須經嚴格證明，以經釋明得以自由證明為已
    足（最高法院98年度台抗字第668 號裁定意旨參照）。復按
    羈押之目的，在於保全刑事追訴、審判及刑之執行，或預防
    被告反覆實行同一犯罪行為，而危害社會安全，而有無羈押
    之必要，乃事實問題，事實審法院有依法認定及裁量之職權
    ，自得就具體個案情節予以斟酌決定，倘就客觀情事觀察，
    法院羈押之裁定於目的與手段間之衡量並無明顯違反比例原
    則時，即無違法或不當可言（最高法院106 年度台抗字第67
    3 號裁定意旨參照）。故被告有無羈押之必要，係審查其犯
    罪嫌疑是否重大、有無羈押原因，以及有無賴羈押以保全偵
    審或執行之必要，由法院就具體個案情節予以斟酌決定，如
    就客觀情事觀察，法院許可羈押之裁定，在目的與手段間之
    衡量，並無明顯違反比例原則情形，即無違法或不當可言。
    經查：
  ㈠被告於本院受命法官訊問時，僅坦認於共同被告陳麒安與告
    訴人2 人均擠在駕駛座時，其有依共同被告陳麒安之指示，
    拿取告訴人置於副駕駛座之袋子之客觀行為，然矢口否認有
    何與共同被告陳麒安共同為僭行公務員職權及強盜之犯行，
    辯稱其對被訴犯罪事實毫不知情云云。然被告被訴之犯罪事
    實，有證人即共同被告陳麒安於偵訊時之具結證述、證人即
    告訴人於警詢即偵訊時之具結證述、監視器錄影畫面擷取照
    片、自用小客車租賃契約書等在卷可稽，足認被告涉犯刑法
    第158 條第1 項之僭行公務員職權、同法第328 條第1 項普
    通強盜等罪嫌，犯罪嫌疑重大。
  ㈡被告雖以上開理由向本院聲請撤銷原羈押處分，惟查：
  1.審諸被告於本院受命法官訊問時之陳述，乃矢口否認有何公
    訴意旨所指之犯嫌，則其所涉具體犯罪情節、與其他共犯間
    之事前謀劃、分工、乃至事後犯罪所得之分配，自有賴調查
    以辨明被告所辯是否屬實，是聲請意旨㈠認原處分違法將被
    告以「證人」地位羈押云云，顯無理由。又因被告所辯與證
    人即告訴人、共同被告陳麒安之證述容有不符，尚待調查釐
    清，且共犯「凱悅」、「凱文」另由檢警偵辦中而未到案，
    此有員警職務報告在卷可稽（見偵卷第114 頁），參以被告
    矢口否認犯行，自有事實足認被告有勾串共犯或證人之虞，
    而有原處分所依憑之刑事訴訟法第101 條第1 項第2 款規定
    之羈押原因。
  2.另就上開聲請意旨㈡㈢主張原處分以重罪羈押違反無罪推定
    ，且被告係自行到案，而原處分所引羈押條文亦無刑事訴訟
    法第100 條（按：應為第101 條）第1 項第1 款等節，審酌
    原處分乃諭知「被告所涉強盜罪為最輕本刑5 年以上有期徒
    刑之罪，良以重罪常伴有逃亡、滅證之高度可能，此係趨吉
    避凶脫免刑責不甘受罰之基本人性，再審酌被告於110 年7
    月間已因詐欺案件，於偵查中經檢察官發布通緝等情，有臺
    灣高等法院被告前案紀錄表附卷可佐，是於面臨本案重罪之
    情形下，自難期待被告能遵期到庭接受審判或執行，有相當
    理由認為被告有逃亡、勾串共犯或證人之虞」，故認被告有
    刑事訴訟法第101 條第1 項第3 款規定之羈押原因，而此段
    諭知內容與大法官釋字第665 號解釋理由書所揭示「刑事訴
    訟法第101 條第1 項第3 款規定之羈押，係因被告所犯為死
    刑、無期徒刑或最輕本刑為五年以上有期徒刑之罪者，其可
    預期判決之刑度既重，該被告為規避刑罰之執行而妨礙追訴
    、審判程序進行之可能性增加，國家刑罰權有難以實現之危
    險，該規定旨在確保訴訟程序順利進行，使國家刑罰權得以
    實現，以維持重大之社會秩序及增進重大之公共利益，其目
    的洵屬正當。」互核相同，自無所謂未審先判、違反無罪推
    定原則可言，是聲請意旨就此部分指摘顯係未能理解刑事訴
    訟法第101 條第1 項第3 款羈押原因之具體內涵，自無足採
    。又被告於本案雖係經警方通知後，於110 年9 月14日主動
    到案說明乙情，此經被告於110 年9 月14日第1 次警詢時陳
    述明確（見他字卷第73-74 頁），然衡諸實務上，被告於警
    詢、偵訊甚至本院審理時均自行到案，然嗣後卻棄保逃亡之
    案例所在多有，是於警詢時主動到案與後續是否逃匿，二者
    間並無必然關聯，故綜合審酌被告面臨重罪追訴且矢口否認
    犯行、前有遭通緝之前科紀錄等因素，自有相當理由足認被
    告有畏罪逃亡並與共犯或證人勾串之虞，而有刑事訴訟法第
    101 條第1 項第3 款規定之羈押原因甚明，聲請意旨之前揭
    指摘，以及誤認原處分未引用同條項第1 款云云，毋寧係對
    法條要件理解錯誤，均無足採。
  3.據上，被告具有刑事訴訟法第101 條第1 項第2 款、第3 款
    規定之羈押原因，本院審酌目前之全卷證據及審理進度，認
    為釐清事實及保障被告之對質詰問權，併酌以被告所涉犯罪
    危害社會公益程度非輕，權衡國家刑事司法權之有效行使、
    社會秩序及公共利益、被告人身自由之私益及防禦權受限制
    之程度，倘命被告具保或限制住居等侵害較小之手段，均不
    足以確保本案日後審判程序之順利進行，自有羈押被告及禁
    止接見通信之必要。此外，被告復無刑事訴訟法第114 條所
    指不得駁回具保聲請之法定事由存在，則原處分裁定被告應
    予羈押，自無違法不當之處。至於聲請意旨㈣指摘原處分認
    有羈押之必要，乃未審先判云云，毋寧係否認羈押必要性之
    要件存在，其空言指摘，自無可採。
  ㈣綜上所述，本院承審之受命法官訊問被告後，認被告犯罪嫌
    疑重大，且有前揭羈押之原因及必要，因而裁定羈押並禁止
    接見、通信，核無違誤。聲請意旨指摘原處分不當，為無理
    由，應予駁回。
五、依刑事訴訟法第416 條第4 項、第412 條，裁定如主文。
中    華    民    國   110    年    11    月    9     日
                  刑事第十八庭  審判長法  官  詹蕙嘉
                                      法  官  劉明潔
                                      法  官  劉容妤
上列正本證明與原本無異。
本裁定不得抗告。
                                      書記官  林翠茹
中    華    民    國   110    年    11    月    10    日